【裁判字號】    97,簡上,314
【裁判日期】    971016
【裁判案由】    詐欺
【裁判全文】
臺灣臺北地方法院刑事判決             97年度簡上字第314號
上  訴  人
即  被  告  甲○○
上列上訴人即被告因詐欺案件，不服本院中華民國97年6 月24日
97年度簡字第2455號第一審刑事簡易判決（起訴案號：97年度偵
字第3064號），提起上訴，本院管轄之第二審合議庭判決如下：
    主  文
原判決撤銷。
甲○○幫助意圖為自己不法之所有，以詐術使人將本人之物交付
，處拘役肆拾日，如易科罰金，以新臺幣壹仟元折算壹日。緩刑
貳年。
    事  實
一、甲○○明知金融帳戶為個人理財工具，申請開設金融帳戶並
    無任何特殊之限制，一般民眾皆可以存入最低開戶金額之方
    式申請之，且一個人可以在不同之金融機構申請多數之存款
    帳戶使用，取得甚易。而可預見時下以電話詐騙促使被害人
    以操作銀行自動付款機而詐取或交付金錢之行為甚為猖獗，
    且廣為媒體報導，並經政府有關機關呼籲，不要受騙。依一
    般人之社會生活經驗，苟不以自己名義申請開戶，卻向不特
    定人蒐集大量他人之帳戶供己使用，其目的極可能利用該帳
    戶供作非法之用，又對交付帳戶供他人使用雖無必然遭該他
    人利用為遂行詐欺取財犯罪之確信，惟甲○○竟仍以該他人
    縱持以犯罪亦不違本意，而基於幫助他人為詐欺取財之不確
    定犯意，於民國96年10月間某日，在雲林縣斗六市環球技術
    學院學校側門，以新臺幣（下同）3,000 元之代價，將其所
    有戶名為甲○○之臺東大同路郵局（下稱郵局）、帳號0000
    0000000000000 號帳戶之存摺1 本與提款卡1 張，交付予姓
    名、年籍不詳自稱姓陳之成年男子，並告知提款卡密碼。該
    姓名、年籍不詳之人與同夥之集團成員等數人，即基於意圖
    為自己不法所有之犯意，先後為下列行為：
    (一)由該集團先在雅虎奇摩拍賣網站上張貼文章，佯稱欲拍賣
      新光三越禮券，而於96年10月24日16時30分許，丙○○在
      臺北市○○區○○路4 段280 號處所上網得知該拍賣訊息
      ，以致陷於錯誤，參與競標並得標後，於96年10月24日20
      時3 分許、96年10月24日20時7 分許，分別依指示匯款新
      臺幣（下同）25,000元、20,500元至甲○○所提供之上開
      郵局帳戶內，該集團成員之其中1 人即以該提款卡將該贓
      款提領一空得手。
    (二)由該集團先在雅虎奇摩拍賣網站上張貼文章，佯稱欲拍賣
      新光三越禮券，而於96年10月24日18時53分許，乙○○在
      新竹市東區○○○○街29號5 樓之1 室上網得知該拍賣訊息
      ，以致陷於錯誤，參與競標並得標後，於96年10月24日23
      時11分許，依指示匯款13,800元至甲○○所提供之上開郵
      局帳戶內，該集團成員之其中1 人即以該提款卡將該贓款
      提領一空得手。
二、案經臺北市政府警察局中山分局移送臺灣臺北地方法院檢察
    署檢察官偵查後聲請簡易判決處刑及移送併案審理。
    理  由
壹、程序方面：
    按被告以外之人於審判外之言詞或書面陳述，除法律有規定
    者外，不得作為證據。又被告以外之人於審判外之陳述，雖
    不符前4 條之規定，而經當事人於審判程序同意作為證據，
    法院審酌該言詞陳述或書面陳述作成時之情況，認為適當者
    ，亦得為證據。當事人、代理人或辯護人於法院調查證據時
    ，知有第159 條第1 項不得為證據之情形，而未於言詞辯論
    終結前聲明異議者，視為有前項同意，刑事訴訟法159 條第
    1 項、第159 條之5 分別定有明文。查證人丙○○、乙○○
    於警詢時所為之陳述，固係審判外之陳述而屬傳聞證據，惟
    檢察官、被告甲○○就上開審判外之陳述，於本院審理中，
    並不爭執證據能力，復未曾於言詞辯論終結前聲明異議，而
    本院審酌該等證人陳述作成時之情況，並無違法取證及證明
    力過低之瑕疵，亦認以之作為證據為適當，依前揭規定說明
    ，自得為證據。
貳、實體方面：
一、訊據被告固不否認上開郵局帳戶確實為伊所申請設立，並於
    96年10月間在雲林縣斗六市環球技術學院學校側門處，將該
    郵局帳戶交付姓名、年籍不詳之人士，並告知提款卡密碼等
    事實，惟矢口否認有何幫助詐欺之犯行，辯稱：該陳姓男子
    向伊借用郵局帳戶存摺時，有告知3 星期後會返還，且是該
    男子主動交付伊3,000 元，伊不知道帳戶會被拿去詐騙集團
    使用云云。惟查：
  (一)郵局、帳號00000000000000000 號之帳戶確實係被告所開設
    等情，業據被告坦認不諱，且有臺灣郵政股份有限公司臺東
    郵局96年12月6 日行字第0965001380號、96年12月7 日行字
    第0965001387號函暨所附資料各1 份在卷可稽。而該詐騙集
    團成員先在雅虎奇摩拍賣網站上張貼文章，佯稱欲拍賣新光
    三越禮券，而於96年10月24日16時30分許，證人丙○○上網
    得知該拍賣訊息，以致陷於錯誤，參與競標並得標後，於96
    年10月24日20時3 分許、96年10月24日20時7 分許，分別依
    指示匯款25,000元、20,500元至被告所提供之上開郵局帳戶
    內；另於96年10月24日18時53分許，證人乙○○上網得知該
    拍賣訊息，以致陷於錯誤，參與競標並得標後，於96年10月
    24日23時11分許，依指示匯款13,800元至被告所提供之上開
    郵局帳戶內之情，亦據證人丙○○、乙○○分別於警詢中指
    述綦詳（見97年度偵字第3064號偵查卷第9 頁至第10頁、新
    竹市警察局第二分局刑事偵查卷第6 頁），並有國泰世華銀
    行客戶交易明細表2 張、郵政自動櫃員機交易明細表1 張、
    臺北市政府警察局信義分局三張犁派出所受理各類案件記錄
    表1 份、新竹市警察局第二分局關東橋派出所受理詐騙帳戶
    通報警示簡便格式表1 份附卷可佐，亦與被告上述帳戶存款
    明細資料內容相符。是被告上開帳戶確已供有意行騙之詐騙
    集團使用，而使證人丙○○、乙○○受詐術而將金錢匯入被
    告之上開帳戶內乙節，堪予認定。
  (二)雖被告以前揭情詞置辯。惟依被告於警詢及偵查中供稱：伊
    當初是在電腦網路上與1 名自稱陳姓男子聊天，而該男子說
    家人要寄錢，但提款卡無法使用，而向伊借用提款卡與帳戶
    ，並說借用3 個星期之後就可以歸還。對方還塞給伊3,000
    元等語（見97年度偵字第3064號偵查卷第7 頁、第43頁），
    足見被告與自稱姓陳之人並不熟識。而帳戶悠關個人財產之
    隱私，本應由個人妥善保管，以維護自身權益為是，被告卻
    將上述帳戶借予一完全不知真實姓名年籍、住址之人使用，
    已與常情有違。況且，一般國人向金融機構開設帳戶，並無
    任何法令限制，若係用於存提款之正當用途，大可光明正大
    自行申請，無須使用他人之帳戶。而帳戶係用來存提款項使
    用，倘有人收集他人帳戶做不明使用，出賣或出借帳戶之人
    ，依社會一般人之認知，極易判斷係該隱身幕後之使用人意
    圖以使用他人帳戶，以供非法犯罪之用，且現行不法之徒並
    常利用他人帳戶來詐騙或恐嚇他人錢財之用，乃眾所週知之
    事實，而以被告於斯時為大學生，應具有相當之社會歷練經
    驗，及詐欺集團利用人頭帳戶犯罪之情形，已為報章、媒體
    廣為報導等情，被告自當可預見將上開帳戶之存摺、提款卡
    與密碼，交付姓名、年籍不詳自稱陳姓之人使用，即可獲得
    3,000 元報酬，該收集帳戶之人可能將之用來從事詐欺取財
    犯罪，作為詐欺取財取財之人頭帳戶，以收取被害人匯入之
    款項，竟仍將其帳戶存摺、提款卡與密碼，交付該來路不明
    之人，顯具有縱有人以其金融帳戶實施詐欺犯罪亦不違背其
    本意之幫助意思。又按刑法上之幫助犯，係對於犯罪與正犯
    有共同之認識，而以幫助之意思，對於正犯資以助力，而未
    參與實施犯罪之行為者而言。本件被告提供其帳戶之相關物
    件使被害人存入款項，僅為他人之詐欺取財犯行提供助力，
    尚無以自己實施詐欺犯罪之意思，與他人有共同犯罪之犯意
    聯絡，而有參與或分擔詐欺取財犯罪之構成要件行為，是
    本件被告僅有幫助詐欺之犯意，而為詐欺取財構成要件以外
    之行為，尚難認被告係詐欺罪之共同正犯。
  (三)綜上所述，被告前開所為辯解，顯係卸責之詞，不足採信，
    被告幫助他人犯詐欺罪之行為，事證明確，應依法論科。
三、核被告所為，係犯刑法第30條第1 項前段、第339 條第1項
    之幫助詐欺取財罪。證人丙○○依詐欺集團之指示，先後多
    次轉帳匯款，其轉帳匯款時間接近，且被害人同一，應係同
    一犯罪之接續行為。又檢察官聲請簡易判決處刑意旨雖僅論
    及詐騙集團成員詐騙證人丙○○之行為，然併辦部分即該等
    詐騙集團成員詐騙證人乙○○之行為與經檢察官聲請簡易判
    決處刑之幫助詐欺犯行，屬同一事實，自在本院所得審理之
    範圍，併此敘明。又該犯罪集團雖多次詐欺證人丙○○、乙○○，致其等陷於錯誤，而先後交付財物，惟被告僅以前開
    一次之幫助行為，幫助犯罪集團犯前開多次詐欺取財犯行，
    僅成立一次幫助犯罪行為，並依刑法第30條第2 項之規定，
    按正犯之刑減輕之。
四、原審認被告罪證明確，對被告論罪科刑，固非無見。惟查，
    原判決未及就被告所犯幫助詐欺集團對證人乙○○詐欺取財
    部分併予審判，尚有未洽，而被告上訴否認犯行，雖為無理
    由，然原判決既有上開可議之處，自應由本院將原判決撤銷
    改判。爰審酌被告提供帳戶幫助他人犯罪，致使真正犯罪者
    難以被查獲，助長詐欺犯罪風氣猖獗，破壞社會治安及金融
    秩序甚鉅，並使證人丙○○、乙○○受有損害，惟被告僅提
    供帳戶，尚未直接參與詐欺取財犯行，且非實際獲得暴利之
    人，情節顯較輕微，且已與證人丙○○、乙○○達成和解，
    賠償損失，有和解書影本2 份在卷可稽等一切情狀，量處如
    主文所示之刑，並諭知易科罰金之折算標準。末查被告前未
    曾受有期徒刑以上刑之宣告，此有臺灣高等法院被告前案紀
    錄表1 份存卷可考，被告年輕識淺，一時失慮致犯本罪，犯
    後已坦承經過，且已與證人丙○○、乙○○達成和解，如前
    所述，其經此偵、審之教訓，自當知所惕勉而無再犯之虞，
    本院綜核各情認上開對被告所宣告之刑以暫不執行為適當，
    故併予宣告緩刑2 年，以啟自新。被告所交付之上開帳戶與
    提款卡等物，雖係供犯罪所用之物，但未經扣案，迄今仍未
    取回，且非義務沒收之物，爰均不為沒收之諭知，附此敘明
    。
據上論斷，應依刑事訴訟法第455條之1第1項、第3項、第369條
第1 項前段、第364 條、第299 條第1 項前段，刑法第30條第1
項前段、第2 項、第339 條第1 項、第41條第1 項前段、第74條
第1項第1款，刑法施行法第1 條之1 ，判決如主文。
本案經檢察官楊雅清到庭執行職務。
中    華    民    國    97    年    10    月    16    日
                        臺灣臺北地方法院刑事第十七庭
                                審判長法  官  劉煌基
                                      法  官  葉力旗
                                      法  官  賴淑美
以上正本證明與原本無異。
本判決不得上訴。
                                      書記官  許翠燕
中    華    民    國    97    年    10    月    17    日
附錄本案論罪科刑法條：
刑法第339條
意圖為自己或第三人不法之所有，以詐術使人將本人或第三人之
物交付者，處五年以下有期徒刑、拘役或科或併科一千元以下罰
金。
以前項方法得財產上不法之利益或使第三人得之者，亦同。
前二項之未遂犯罰之。


司法院資訊處製作；財團法人民間司法改革基金會備份。
